【裁判字號】    98,訴,240
【裁判日期】    981028
【裁判案由】    誣告
【裁判全文】
臺灣花蓮地方法院刑事判決               98年度訴字第240號
公  訴  人  臺灣花蓮地方法院檢察署檢察官
被      告  甲○○
上列被告因誣告案件，經檢察官提起公訴（98年度偵字第2101號
），本院判決如下：
    主  文
甲○○犯誣告罪，處有期徒刑陸月。
    事  實
一、甲○○明知其於民國96年5月20日上午10時15 分許，在花蓮
    縣吉安鄉○○○○街143巷2弄12號丙○○住處之車庫，因細故
    與丙○○發生口角爭執，受丙○○退去之要求而仍留滯，且
    其以手從丙○○後勒住丙○○之脖子要丙○○與其一同至車
    庫外，竟基於傷害人之身體之故意，徒手揮拳毆打丙○○，
    致丙○○受有左眼眶瘀青之傷害（甲○○涉犯侵入住宅罪、
    傷害罪部分，另經檢察官聲請簡易判決處刑，本院以96年度
    花簡字第 996號判決確定）。甲○○竟基於意圖使丙○○受
    刑事處分之犯意，於同日晚間 8時40分許，前往花蓮縣警察
    局吉安分局仁里派出所向員警乙○○誣告丙○○於上開時、
    地動手與其扭打、互毆，致其受有右手指中指撕裂傷、胸部
    挫傷疼痛之傷害，而誣告丙○○涉犯傷害罪嫌。
二、案經丙○○訴由花蓮地方法院檢察署檢察官偵查起訴。
    理  由
壹、證據能力部分
一、按被告以外之人於偵查中向檢察官所為之陳述，除顯有不可
    信之情況外，得為證據，刑事訴訟法第159條之1第2 項定有
    明文。查證人乙○○於偵查中向檢察官所為之陳述，經具結
    在卷，且無顯有不可信之情況，又被告就證人乙○○陳述之
    證據能力並不爭執，則具證據能力。
二、按被告以外之人於審判外之言詞或書面陳述，除法律有規定
    者外，不得作為證據。被告以外之人於審判外之陳述，雖不
    符前4 條之規定，而經當事人於審判程序同意作為證據，法
    院審酌該言詞陳述或書面陳述作成時之情況，認為適當者，
    亦得為證據；當事人、代理人或辯護人於法院調查證據時，
    知有第159條第1項不得為證據之情形，而未於言詞辯論終結
    前聲明異議者，視為有前項之同意。刑事訴訟法第159條第1
    項、第159條之5就此定有明文。以下判決所援為被告以外之
    人於審判外之言詞或書面陳述，依據前開規定，屬於傳聞證
    據，惟本案當事人對於上開證據之證據能力，於準備程序中
    均不爭執，迄本案言詞辯論終結前，亦未就證據能力問題為
    爭執，揆諸上開規定，上揭證據均得採為本案證據。
貳、實體部分
一、訊據被告甲○○固不否認於上揭時、地向員警報案丙○○與
    其互毆、扭打，致其受有傷害之情事，並向員警對丙○○提
    出傷害告訴乙情，惟矢口否認有何誣告之犯行，並辯稱：是
    因為被害人丙○○要求我退出車庫，我才用手勒住丙○○之
    脖子，丙○○有用手肘頂我的胸部，我才用手打他的頭部及
    臉部，財團法人基督教會門諾會醫院診斷證明書之所以未記
    載胸口疼痛乙情，是因為醫生沒有問我云云。經查：
  (一)被告與丙○○於96年5月20日上午10時15 分許，在丙○○住
    宅車庫發生口角爭執，丙○○要求被告退出伊車庫，被告以
    手勒住丙○○脖子，並動手毆打丙○○等情，業據被告自承
    在卷，且經證人即被害人丙○○於警詢、檢察官偵查時指述
    綦詳，並經證人康秀璠於警詢時、丁○○於本院審理時證述
    明確。被害人丙○○於警詢、檢察官偵查時指述：被告是我
    鄰居，他在我家隔壁開民宿，因當日上午 9時15分許，我打
    電話告知被告，屋內有不明聲音影響我的生活，於我講完電
    話後，被告就到我住處車庫找我爭執房子聲響的問題，我請
    被告出去，被告不但不退出去，反而用手從我的後方將我的
    脖子勒住，要把我往外拖，我就往後退一步，順勢蹲下即掙
    脫，我並沒有還手，也沒有推被告，而且於我掙脫後，與被
    告面對面，被告看我掙脫以後，就用右手攻擊我的左眼，當
    時我有戴眼鏡，鏡片破裂劃到我的左眼瞼上，造成左眼瞼上
    方流出大量的血，致我左虹膜睫狀體發炎，被告見狀後就沒
    有再攻擊我，而我就立即告知我太太康秀璠通知警方處理，
    於被告打我時，我太太康秀璠及被告之女友丁○○均有在場
    ，被告的手指會受傷應該是他揮拳打到我的眼鏡刮傷等語明
    確；又證人康秀璠於警詢時證稱：96年5月20 日上午，我先
    生丙○○要出門時，剛好碰到被告來我們住宅停車處與我們
    爭論有關當日早上我們致電給他反應住家有噪音乙事，丙○○就跟被告說這些噪音你們要負責，被告聽到後就上前用身
    體壓迫丙○○的身體，丙○○不想理被告，被告就從丙○○
    後方用右手扣住丙○○的脖子，丙○○就被往後拉有點倒地
    ，丙○○於轉身脫困後，被告仍不放過丙○○，又用右拳頭
    攻擊丙○○的左眼，造成丙○○左眼受傷，被告打丙○○一
    拳後就沒再攻擊丙○○了，丙○○遭被告毆打時臉上有戴著
    眼鏡，而丙○○的眼鏡分兩邊飛出去，我沒有看到丙○○有
    反擊動作等語明確；復證人丁○○於本院審理時亦證稱：我
    看到被告與丙○○兩人在爭執，先是口語爭執，係因為丙○○希望被告退出他們車庫，後來被告就先動手，被告勒住丙○○脖子，所以丙○○要掙脫有用手肘去頂被告，被告手上
    的傷則係因為被丙○○之眼鏡割傷等語明確。足認丙○○並
    沒有與被告有互毆或扭打之情事，也無為攻擊或傷害被告之
    舉動至為明確。
  (二)另被告所提出其於財團法人臺灣基督教門諾會醫院之診斷證
    明書上記載，被告受有右手指1.5公分撕裂傷，係於96年5月
    20日11時05分許入該院急診，經診療縫合後，於同日11時20
    分許離院，此有該院診斷證明書1 紙在卷可稽。被告向員警
    乙○○報案並對丙○○提出傷害告訴後，因員警告知要告傷
    害罪最好係提供附有人形圖的診斷證明書為證，業據證人即
    員警乙○○於檢察官偵查時及本院審理時證述綦詳，被告遂
    於同日又再前往行政院衛生署花蓮醫院（下稱署立花蓮醫院
    ）就診，並請署立花蓮醫院醫生開立診斷證明書後，再將署
    立花蓮醫院之診斷證明書交給員警乙○○，業據被告自承在
    卷，且經證人乙○○於本院審理時證述明確，並有署立花蓮
    醫院診斷證明書1 份在卷可稽。證人丁○○雖於本院證述：
    被告有告訴伊被告有胸痛，是拉扯的抓傷云云，然依該署立
    花蓮醫院之診斷證明書上載「胸部挫傷疼痛、右手指撕裂傷
    2.5X0.1 公分，縫合處於門諾醫院診治、左眼結膜出血紅腫
    」等語，嗣經臺灣花蓮地方法院檢察署檢察官向署立花蓮醫
    院調閱被告當時就診之急救護理紀錄係記載「病患自述右胸
    痛」，於護理紀錄欄記載「無外傷、要求開傷害診斷證明書
    」，此有署立花蓮醫院急診護理紀錄1 份在卷可稽，顯見被
    告之右胸部並未受有任何外傷傷害。復參以丙○○所受之傷
    害為左眼眶瘀青0.5X0.5 公分，有丙○○所提出之花蓮署立
    醫院診斷證明書1 份在卷可參，而被告於上揭傷害案件，檢
    察官偵查時就有關兩人互毆過程之相關陳述過於空泛，若如
    被告於檢察官偵查時陳述係丙○○推被告，被告就拉丙○○
    衣領，丙○○用手往被告臉部、胸口揮，被告就用手往丙○○頭部、背部、身體亂揮，則被告之傷勢理應出現在臉部、
    胸口，然於被告距離案發時點較為接近之驗傷結果，門諾會
    醫院診斷書係記載「右手食指1.5 公分撕裂傷」，並無任何
    有關臉部、胸口受有傷害之記載，且依被告於偵查時所述兩
    人互毆之過程，丙○○之傷勢應為多處，然而丙○○僅有左
    眼眶瘀青一處受有傷害，足認證人丙○○、康秀璠之證述與
    事實情節較為相符，洵可採信。至證人丁○○之證述與事實
    不符部分，因證人丁○○為被告之同居女友，業據被告自承
    在卷，其證詞難免有偏頗迴護被告之虞，不足採信。故被告
    辯稱，尚難可採。
  (三)另有關被告告訴丙○○傷害之案件，業經臺灣花蓮地方法院
    檢察署檢察官以96年度偵字第2751號不起訴處分書對丙○○
    為不起訴處分確定，而丙○○告訴被告傷害及侵入住宅一案
    ，業據本院以96年度花簡字第996 號判處被告侵入住宅部分
    ，處拘役30日，傷害部分處拘役50日確定在案，此有上揭判
    決、不起訴處分書各1份在卷可稽。
  (四)被告既已明知係其以手勒住丙○○之脖子要丙○○走出丙○○之車庫外，而丙○○是為了要掙脫被告，竟而轉身，且如
    前所述丙○○並未有出手攻擊或毆打被告，而被告於本院審
    理時亦自陳：其所認知之「互毆」係指互相扭打，對方要主
    動攻擊等語綦詳，則被告對互毆之定義，亦無誤認或誤解之
    虞，益足認被告當時係向員警告訴丙○○與其「互毆、扭打
    」等語，即意指丙○○有主動毆打被告乙情至明。綜上，可
    知被告明知係其以手勒住丙○○之脖子要丙○○從車庫出來
    ，且丙○○是為了要掙脫被告而轉身脫困，並非有何主動攻
    擊被告、或與被告發生扭打之情事至為灼然，而被告卻向員
    警謊稱其與丙○○為互毆、扭打，致其受有上揭傷害，並對
    丙○○提出傷害告訴，顯係以虛構之情事而向該管公務員為
    誣告丙○○涉有傷害之犯行甚明，此外並有被告之警詢筆錄
    、被告所提出上揭診斷證明書2 份可按。是被告之辯稱，均
    不足採。本案事證明確，被告誣告之犯行，堪以認定。
二、核被告所為，係犯刑法第169條第1項之誣告罪。爰審酌被告
    與被害人為鄰居，彼此之間因噪音聲響問題，相處不愉快，
    未思以理性方式解決問題，竟動手毆打被害人，而憑空捏造
    被害人與其互毆、扭打之事實，故意誣告被害人涉嫌傷害犯
    罪，造成司法及行政資源之浪費，無端對被害人造成精神困
    擾與時間之無謂支出，危害不可謂不深，並參以被告於犯罪
    後否認犯行，設詞掩飾犯罪，毫無悔改之意，惡性非輕，及
    其犯罪之動機、手段、智識程度、素行等一切情狀，量處如
    主文所示之刑，以資懲儆。
據上論斷，應依刑事訴訟法第299條第1項前段，刑法第169 條第
1項，判處如主文。
本案經檢察官簡淑如到庭執行職務。
中    華    民    國    98    年    10    月    28    日
                  刑事第二庭    審判長法  官  陳世博
                                      法  官  林恒祺
                                      法  官  陳月雯
以上正本證明與原本無異。
如不服本判決應於收受送達後10日內向本院提出上訴書狀，並應
敘述具體理由。其未敘述上訴理由者，應於上訴期間屆滿後20日
內向本院補提理由書(均須按他造當事人之人數附繕本)「切勿逕
送上級法院」。告訴人或被害人如對於本判決不服者，應具備理
由請求檢察官上訴，其上訴期間之計算係以檢察官收受判決正本
之日期為準。
中    華    民    國    98    年    10    月    28    日
                                      書記官
附錄本判決論罪之法律條文：
中華民國刑法第169條第1項：
意圖他人受刑事或懲戒處分，向該管公務員誣告者，處7 年以下
有期徒刑。


司法院資訊處製作；財團法人民間司法改革基金會備份。
